【裁判字號】    97,判,296
【裁判日期】    970424
【裁判案由】    地價稅
【裁判全文】
最  高  行  政  法  院  判  決
                                     97年度判字第00296號
上  訴  人  中國國際商業銀行股份有限公司
代  表  人  甲○○
被 上訴 人  新竹市稅捐稽徵處
代  表  人  乙○○
上列當事人間地價稅事件，上訴人對於中華民國93年5月3日臺北
高等行政法院93年度訴字第2278號判決，提起上訴，本院判決如
下：
    主  文
上訴駁回。
上訴審訴訟費用由上訴人負擔。
    理  由
一、上訴人所有坐落新竹市○○段369、374地號二筆土地出租於
    新竹化工實業股份有限公司（下稱新竹化工公司）供作工廠
    使用，原按工業用地稅率課徵地價稅，惟經被上訴人於民國
    84年間派員查勘結果，設於該土地上之工廠並無生產及作業
    跡象，經向新竹市政府建設局查詢，新竹化工公司位於新竹
    市○○街111號工廠，業於84年經臺灣省政府建設廳核准註
    銷工廠登記在案，被上訴人乃自85年起改按一般用地稅率課
    徵系爭土地之地價稅，然新竹化工公司日前就系爭土地申請
    設置倉儲批發業，業經新竹市政府都市計畫委員會審議通過
    ，並於90年4月13日經經濟部核准在案，上訴人稱其已符合
    土地稅法第18條規定，應按工業用地10/1000計徵地價稅，
    而就被上訴人按一般用地稅率課徵系爭土地92年地價稅之處
    分不服，循序提起行政訴訟，經原審判決駁回，遂提起本件
    上訴。
二、本件上訴人在原審起訴主張：土地稅法第18條第1項各款並
    未就事業類別予以明列，而僅就土地使用分區種類予以規定
    ，即法無明文規定上開土地由何種行業使用，惟依但書「但
    未按目的事業主管機關核定規劃使用者，不適用之」之規定
    ，僅需該用地依法所得使用經營之事業，經該事業之目的主
    管機關核定規劃使用，即得適用地價稅優惠稅率，系爭土地
    既屬都市計劃之乙種工業用地，依法設置倉儲批發業並經目
    的事業主管機關（經濟部）核准在案，自得依土地稅法第18
    條第1項第1款之規定適用工業用地優惠稅率課徵地價稅。求
    為撤銷原處分及訴願決定之判決。
三、被上訴人在原審答辯則以：上訴人將系爭土地出租予新竹化
    工公司使用，惟其自84年間停工後迄今皆未從事工廠生產使
    用，或作設廠業務，雖然系爭土地申請設置倉儲批發業，業
    經新竹市政府都市計畫委員會審議通過，並蒙經濟部核准在
    案，惟「倉儲批發業」既由中央工業主管機關認定非屬工業
    範疇，並經財政部88年7月23日台財稅第881929953號函釋認
    無土地稅法第18條特別稅率之適用，從而，被上訴人對系爭
    土地之92年度地價稅依「一般稅率」計徵地價稅新臺幣4,38
    2,911元，並無違誤等語，資為抗辯。
四、原審斟酌全辯論意旨及調查證據之結果，以：得適用工業用
    地優惠稅率者，應以供工業「直接使用」之土地始足當之，
    且縱使係供工業使用，苟未按目的事業主管機關核定規劃使
    用者，亦不予適用，此乃土地稅法第18條第1項第1款、第10
    條、同法施行細則第13條第1款及都市計畫法第36條規定下
    之當然解釋。倉儲批發業依都市計畫法台灣省施行細則第18
    條規定，固得經許可後於乙種工業區內設置，然其經營之事
    項為貨物批發買賣，性質上為商業活動，並非具有生產性之
    工業活動，尚難因其得設置於工業區內，即認屬工業範圍；
    另依都市計畫法第36條規定可知，工業區劃定之目的係在繁
    華工業、促進工業技能提昇，進駐之行業自應以工業為限，
    然倉儲批發業所提供之倉儲設施，係供商品陳列交易之場所
    ，核與工業之產製、運送、儲存毫無關聯，應屬一般商業設
    施之批發業，為服務業性質，自與工業性質有別甚明。揆諸
    前開說明，系爭土地供作倉儲業使用，並非供工業「直接使
    用」，自不符合土地稅法第18條規範之意旨。又工業主管機
    關經濟部88年7月6日經（88）工字第88890430號函略以：「
    有關倉儲批發業得於乙種工業區內經審議核可後設置，係考
    量經濟發展過程中所產生新興業態之需地特性，惟其仍歸屬
    批發業性質，非屬工業範圍，而與土地稅法第18條所規範得
    享有特別稅率之業別有別‧‧‧」及財政部依經濟部上開意
    見，本於土地稅收之中央主管機關職權，於88年7月23日以
    台財稅第881929953號函釋同意經濟部上開意見，均未牴觸
    上開土地稅法第18條之規定，並符合工業用地適用優惠稅率
    之意旨，自得予以援用。倘依上訴人之主張任何行業只要經
    核准設立於都市計畫法劃定之工業區土地上皆可適用優惠稅
    率，則將造成同為經營倉儲批發業（即量販店）因設置之地
    點不同（工業區內或外）其地價稅適用稅率即有不同的不合
    理現象，反而有違租稅公平原則，故其主張自不可採。本件
    被上訴人以上訴人系爭土地已未做工業使用，乃按一般用地
    稅率課徵系爭土地之92年地價稅，並無不合。訴願決定予以
    維持，亦無不當。
五、本院按：「供左列事業直接使用之土地，按千分之十計徵地
    價稅。但未按目的事業主管機關核定規劃使用者，不適用之
    ：一、工業用地、礦業用地。」土地稅法第18條第1項第1款
    定有明文。依此規定，計徵特別稅率地價稅之土地須具備：
    （一）為工業土地；（二）供工業直接使用；（三）按目的
    事業主管機關核定規劃工業使用，此由法條規定文義觀之甚
    明，實無疑義。次按「本法所稱工業用地，係指依法核定之
    工業區土地及政府核准工業或工廠使用之土地。」、「依本
    法第18條第1項特別稅率計徵地價稅之土地，指左列各款土
    地經按目的事業主管機關核定規劃使用者。一、工業用地：
    為依區域計畫法或都市計畫法劃定之工業區或依其他法律規
    定之工業用地，及工業主管機關核准工業或工廠使用範圍內
    之土地。」亦為土地稅法第10條、同法施行細則第13條第1
    款所明定。故適用土地稅法第18條第1項第1款計徵特別稅率
    地價稅之工業用地須為：（一）依區域計畫法或都市計畫法
    劃定之工業區；（二）依其他法律規定之工業用地；（三）
    工業主管機關核准『工業』或『工廠』使用範圍內之土地；
    （四）按目的事業主管機關核定工業規劃使用亦明。查系爭
    土地固經經濟部以90年4月13日經（90）商字第09002074570
    號函核准設置「倉儲批發業」，復經新竹市政府核准發給建
    造執照及使用執照在案，惟「倉儲批發業」乃屬商業經營範
    疇，都市計畫法臺灣省施行細則第18條第2項第4款第6目亦
    將「倉儲批發業」列為一般商業設施，而工業主管機關經濟
    部88年7月6日經（88）工字第88890430號函並記載：「有關
    『倉儲批發業』，得於乙種工業區內經審議核可後設置，係
    考量經濟發展過程中所產生新興業態之需地特性，惟其仍歸
    屬『批發業』性質，非屬工業範圍，而與土地稅法第18條所
    規範得享有特別稅率之業別有別」等語甚詳。是系爭土地既
    係供「倉儲批發業」之商業使用，而非供工業直接使用，揆
    諸上開說明，自無土地稅法第18條第1項第1款特別稅率計徵
    地價稅之適用。原判決因將訴願決定及原處分均予維持，駁
    回上訴人之訴，核無違誤。上訴意旨仍以系爭土地設置倉儲
    批發業時，已繳交捐獻代金，故應適用工業用地優惠稅率課
    徵地價等語，指摘原判決違誤，求予廢棄，經核為無理由，
    上訴應予駁回。
六、據上論結，本件原告之訴為無理由，爰依行政訴訟法第255
    條第1項、第98條第3項前段，判決如主文。
中    華    民    國    97    年    4     月    24    日
                    最高行政法院第二庭
                        審判長法官  高  啟  燦
                              法官  吳  明  鴻
                              法官  黃  合  文
                              法官  廖  宏  明
                              法官  楊  惠  欽
以  上  正  本  證  明  與  原  本  無  異
中    華    民    國    97    年    4     月    28    日
                              書記官  邱  彰  德


司法院資訊處製作；財團法人民間司法改革基金會備份。
